臺灣高雄地方法院刑事判決　　　　　109年度審交易字第888號
公　訴　人　臺灣高雄地方檢察署檢察官
被　　　告　黃起瑞



上列被告因過失傷害案件，經檢察官提起公訴（109 年度偵字第
00000 號），本院判決如下：
    主  文
黃起瑞犯過失傷害罪，處有期徒刑參月，如易科罰金，以新臺幣
壹仟元折算壹日。
    事  實
一、黃起瑞考領有合格之駕駛執照，於民國109 年1 月11日18時
    15分許，騎乘車牌號碼000-0000號普通重型機車，沿高雄市
    鼓山區馬卡道路慢車道由北往南方向行駛，駛至馬卡道路與
    青海路口附近時，本應注意車前狀況，並隨時採取必要之安
    全措施，而當時天候晴，夜間有照明，柏油路面乾燥、無障
    礙物，視距良好，並無不能注意之情事，竟疏未注意及此貿
    然往前行駛，適有看護REYES LOVIELEEN RAMONES （下稱甲
    女）亦疏未注意行人應在劃設之人行道行走，徒步推行許茂
    順乘坐之輪椅沿同一車道同方向行走在前，黃起瑞所騎乘機
    車因而撞擊到甲女（甲女所提過失傷害告訴部分已逾告訴期
    間，經檢察官另為不起訴處分），許茂順並因前開撞擊力而
    當場倒地，致許茂順受有右膝扭挫傷、右小腿擦傷、慢性硬
    腦膜下出血等傷害。
二、案經許茂順訴由臺灣高雄地方檢察署檢察官偵查起訴。
    理  由
壹、證據能力部分：
  ㈠按除刑事訴訟法第159 條之1 至第159 條之3 規定之情形外
    ，下列文書亦得為證據：一、除顯有不可信之情況外，公務
    員職務上製作之紀錄文書、證明文書；二、除顯有不可信之
    情況外，從事業務之人於業務上或通常業務過程所須製作之
    紀錄文書、證明文書；三、除前二款之情形外，其他於可信
    之特別情況下所製作之文書，刑事訴訟法第159 條之4 定有
    明文。查卷附道路交通事故調查報告表㈠，係員警即公務員
    職務上製作之紀錄文書，並無證據證明有何「顯不可信之情
    況」，依刑事訴訟法第159 條之4 第1 款之規定，應有證據
    能力。
  ㈡其餘本判決後述所引用之傳聞證據，當事人於本院準備程序
    時，均明示同意有證據能力（見本院卷第163 頁），或於本
    院調查證據時均知有刑事訴訟法第159 條第1 項不得為證據
    之情形，而於本案言詞辯論終結前均未再聲明異議，本院審
    酌該等傳聞證據製作時之情況，並無違法不當及證明力明顯
    過低之瑕疵，以之作為證據，應屬適當，故依刑事訴訟法第
    159 條之5 規定，認該等傳聞證據均有證據能力。
貳、實體部分：
一、認定犯罪事實之證據及理由：
    訊據被告黃起瑞固不否認有於上揭時、地，騎乘上開機車與
    甲女發生碰撞之事實，惟矢口否認有何過失傷害犯行，辯稱
    ：被告是行駛在有絕對路權之車道上，甲女與告訴人在已劃
    設人行道之馬卡道路違規占據車道行走才是造成本案交通事
    故之原因，且現場照明不足，被告並無過失云云，經查：
  ㈠被告考領有合格之駕駛執照，於109 年1 月11日18時15分許
    ，騎乘上開機車沿高雄市鼓山區馬卡道路慢車道由北往南方
    向行駛，駛至馬卡道路與青海路口附近時，其機車撞擊到推
    行告訴人乘坐之輪椅沿同一車道同方向行走在前方之證人甲
    女，告訴人因前開撞擊力而當場倒地，告訴人並因此受有右
    膝扭挫傷、右小腿擦傷、慢性硬腦膜下出血等傷害（依卷內
    證據難認告訴人尚因本案交通事故受有公訴意旨所指之癲癇
    傷害，理由詳後述）等事實，有高雄醫學大學附設中和紀念
    醫院診斷證明書、勝安骨科診所診斷證明書、道路交通事故
    現場圖、道路交通事故調查報告表㈠、㈡-1等各1 份，高雄
    市政府警察局道路交通事故談話紀錄表2 份，現場照片共11
    張，財團法人私立高雄醫學大學附設中和紀念醫院110 年9
    月9 日函文1 份等附卷可稽（見他字卷第9 至11頁，偵卷第
    29至40、55至65頁，本院卷第155 頁），且據證人甲女於警
    詢及偵查中證述綦詳（見偵卷第25至27、74頁），復經被告
    於警詢自承其有於上揭時、地，騎乘上開機車撞擊到甲女，
    且輪椅上之告訴人因此飛出去等語在卷（見偵卷第18頁），
    是此部分事實先堪認定。
  ㈡按汽車行駛時，駕駛人應注意車前狀況及兩車並行之間隔，
    並隨時採取必要之安全措施，道路交通安全規則第94條第3
    項定有明文。查被告考領有合格駕駛執照一節，有證號查詢
    機車駕駛人資料在卷可考（見本院卷第27頁），是被告對於
    上開規定自難諉為不知。又案發當時證人甲女乃推著坐在輪
    椅上之告訴人行走在道路上，已如前述，衡情其等行進速度
    非快，而被告於警詢時自承其當時行車速度約時速40公里等
    語（見偵卷第18、40頁），亦非高速行駛而致其反應閃避時
    間不足之情形，則依被告前開時速，若其已盡注意車前狀況
    並隨時採取必要安全措施之義務，於其發現車道前方有行人
    時，應有閃避的機會而不致於肇生本案交通事故，是依上開
    交通事故發生之客觀過程綜合判斷，足認被告確有未注意車
    前狀況而未隨時採取必要安全措施之情形，以致於其未能適
    時發現並閃避前方行走之前述行人而撞擊到證人甲女，進而
    導致告訴人倒地受傷甚明。另依道路交通事故調查報告表㈠
    記載（見偵卷第33頁），案發當時天候晴，夜間有照明，柏
    油路面乾燥、無障礙物，視距良好，並無不能注意之情事，
    詎被告竟疏未注意及此，貿然前行而肇生本案交通事故，自
    有過失。被告雖辯稱現場照明不足云云，然觀諸現場照片（
    見偵卷第55至63頁），可見案發現場附近有路燈照明，縱因
    夜間光線較為不足，然在前開路燈之光源輔助下，案發當時
    周遭之客觀狀況應未達遮蔽被告視線之程度且視距尚屬良好
    ，否則被告應無在無法看清道路之狀況下猶執意騎車前行之
    理，故難認被告有何因現場照明不足而無從注意車前狀況之
    情事，併予說明。
  ㈢另按行人應在劃設之人行道行走，道路交通安全規則第133
    條亦有明定。查本件案發之馬卡道路東側劃設有人行道，且
    該人行道並無不能供證人甲女推行告訴人所乘坐之輪椅行走
    之情形，有道路交通事故現場圖、GOOGLE地圖照片等件存卷
    可查（見偵卷第29頁，本院卷第209 頁），並經證人即當日
    到場處理之員警許福明於本院審理時證述明確（見本院卷第
    223 頁）；而證人甲女未遵守前開規定在該路段東側已劃設
    之人行道上行走，違規推行告訴人乘坐之輪椅行走在案發之
    慢車道上，致遭行駛在該車道之被告騎車撞擊，進而導致告
    訴人倒地受傷，堪認告訴人之使用人即證人甲女就本案交通
    事故之發生亦與有過失；惟縱令證人甲女有前開過失，仍無
    解於被告過失責任之成立，附此敘明。
  ㈣再者，告訴人因本案交通事故受有上述傷害之事實，業經認
    定如前，是被告騎乘機車之過失駕駛行為，與告訴人所受上
    述傷害間，應具有相當因果關係。
  ㈤綜上，被告前開所辯不足採信，是本案事證明確，被告犯行
    堪以認定，應依法論科。至被告聲請本院傳喚案發當天救護
    車駕駛及救護員、調解委員、偵查檢察官、告訴人、證人甲
    女到庭作證，以及請求將本案送交通鑑定等部分（見本院卷
    第179 頁），或因與本案待證事實無關，或因本案事證已臻
    明確如前所述，均無調查必要。
二、核被告所為，係犯刑法第284 條前段之過失傷害罪。被告於
    偵查犯罪之警察機關尚未知肇事人為何人時，主動向到場處
    理之員警坦承肇事，有高雄市政府警察局道路交通事故肇事
    人自首情形紀錄表1 份附卷可憑（見偵卷第43頁），堪認符
    合自首之要件，爰依刑法第62條前段之規定，減輕其刑。爰
    以行為人之責任為基礎，審酌被告因疏失釀成本案交通事故
    ，並致告訴人受有上述傷害，實屬不該。復衡酌被告本案過
    失態樣、告訴人之使用人與有過失之情節、告訴人所受傷勢
    程度，暨被告於本院自陳之經濟狀況及智識程度（見本院卷
    第229 頁）、否認犯行之犯後態度、素行（詳見臺灣高等法
    院被告前案紀錄表）等一切情狀，量處如主文所示之刑，並
    諭知易科罰金之折算標準。
三、不另為無罪諭知部分：
  ㈠公訴意旨另以：被告於上揭時、地之駕駛行為，除造成告訴
    人受有右膝扭挫傷、右小腿擦傷、慢性硬腦膜下出血等傷害
    外，亦使其受有癲癇之傷害，因認被告就此部分亦涉犯過失
    傷害罪嫌等語。
  ㈡惟查，告訴人於109 年3 月6 日因癲癇等病症入院，癲癇可
    能機轉為腦部手術術後、外傷性腦損傷與顱內出血等病因，
    告訴人之癲癇病症可能為先前腦腫瘤術後之後遺症，但顱內
    出血可能增加癲癇發作頻率等情，有財團法人私立高雄醫學
    大學附設中和紀念醫院110 年9 月9 日函文1 份在卷可查（
    見本院卷第155 頁），則在卷內無確切證據可認告訴人之癲
    癇病症係直接因本案交通事故所致，亦無明確事證證明告訴
    人本案交通事故所受慢性硬腦膜下出血傷害（腦傷或顱內出
    血）確實提高其癲癇發作頻率之情形下，依罪疑有利被告原
    則，無法排除其癲癇病症為告訴人先前腦腫瘤術後之後遺症
    之可能性，故尚難認定該病症與本案交通事故之發生具相當
    因果關係。因此，公訴意旨就告訴人癲癇傷勢部分，因所舉
    對被告不利之證據，尚未達到通常一般之人均不致有所懷疑
    ，而得確信其為真實之程度，本院尚無從形成有罪之確信，
    此部分自不得以過失傷害罪名相繩。惟此部分倘成立犯罪，
    因與上開有罪部分具有事實上一罪之關係，故不另為無罪之
    諭知，併此敘明。
據上論斷，應依刑事訴訟法第299 條第1 項前段，判決如主文。
本案經檢察官張志杰提起公訴，檢察官范文欽到庭執行職務。
中    華    民    國   110    年    11    月    22    日
                  刑事第五庭    法  官  林明慧
以上正本證明與原本無異。
如不服本判決應於收受判決後20日內向本院提出上訴書狀，並應
敘述具體理由。其未敘述上訴理由者，應於上訴期間屆滿後20日
內向本院補提理由書(均須按他造當事人之人數附繕本)「切勿逕
送上級法院」。
因疫情而遲誤不變期間，得向法院聲請回復原狀。
中    華    民    國   110    年    11    月    22    日
                                書記官  鄭永媚
附錄本案所犯法條：
中華民國刑法第284條
因過失傷害人者，處1 年以下有期徒刑、拘役或10萬元以下罰金
；致重傷者，處3 年以下有期徒刑、拘役或30萬元以下罰金。